【裁判字號】    87,上訴,990
【裁判日期】    890429
【裁判案由】    肅清煙毒條例
【裁判全文】
臺灣高等法院高雄分院刑事判決    八十七年度上訴字第九九號
    上訴人  臺灣高雄地方法院檢察署檢察官
    被  告  甲○○
右上訴人因肅清煙毒條例案件，不服臺灣高雄地方法院八十六年度訴字第三二一○號
中華民國八十七年三月十三日第一審判決（起訴案號：臺灣高雄地方法院檢察署八十
六年度偵字第四八二九號），提起上訴暨檢察官移送併辦（併辦案號：臺灣高雄地方
法院檢察署八十七年度偵字第七二四六號、八十七年度偵字第一○五一一號、八十八
年偵字第一八二九二號），本院判決如左：
    主  文
原判決撤銷。
甲○○連續施用第一級毒品，免刑，扣案海洛因參小包（驗後淨重零點零柒公克、零
點伍貳公克、毛重參點壹公克）、針筒參支沒收併銷燬之。又連續施用第二級毒品，
免刑，扣案安非他命壹小包（驗後毛重零點參貳公克）沒收併銷毀之。
    事  實
甲○○於民國八十一年間因肅清煙毒條例案罪，經本院判處有期徒刑四年，預定於八
十六年一月十七日執行完畢，復於八十二年間因詐欺、肅清煙毒條例案件，經台灣高
雄地方法院分別判處有期徒刑八月、三年二月，應執行三年九月，接續前案執行，預
定於八十九年十月十七日執行完畢，合併計算假釋期間，提前於八十四年十月廿八日
縮短刑期假釋出獄。仍不知悔改，於假釋期間，基於施用第一級毒品海洛因及第二毒
品安非他命之概括犯意，自民國（下同）八十五年十二月二十三日起至八十七年五月
四日止，連續在高雄地區或其他不詳處所，以將毒品海洛因羼入香煙之煙絲內吸食香
煙方式，施用毒品海洛因多次及於右揭時間內，在高雄地區不詳處所，以將安非他命
置於錫箔紙上，下面用火燒烤，吸其所產生之煙氣方式，非法吸用安非他命多次，嗣
於八十七年五月四日二十時三十分許於家中（高雄市○○區○○路四十號四樓）為警
查獲，並扣得海洛因一包（驗後淨重○．○七公克）在案；而於右揭期間內被告亦曾
於八十六年七月五日二十三時許，在國道岡山收費站北上路段為警查獲，並扣得海洛
因一包（驗後淨重○．五二公克）、安非他命一包（驗後毛重○．三二公克）及於八
十七年三月二十五日十一時五分在高雄市三民區○○○路、光武路口為警查獲。甲○
○右揭施用毒品之犯行，於經本院裁定觀察勒戒後認有繼續施用毒品傾向者，由本院
裁定令入戒治處所施以強制戒治一年，強制戒治滿三月，戒治處所認無繼續戒治之必
要，經臺灣屏東戒治所報請停止戒治，裁定停止戒治，付保護管束。詎料甲○○竟於
保護管束期間，基於前述之概括犯意，復多次施用第一級毒品海洛因，最後一次於八
十八年七月十九日施用海洛因，並於八十八年七月十九日十五時在高雄市三民區○○
○路三四一號十之一當場為警查獲，並扣得毒品海洛因一包（毛重三．一公克）及注
射針筒三支在案。案經臺灣高雄地方法院檢察署檢察官偵查起訴，上訴後，經臺灣高
雄地方法院檢察署移送併案審理。
    理  由
一、被告甲○○自八十五年起施用第一、二級毒品之事實，業據被告坦承不諱，並有
    檢驗出嗎啡、甲基安非他命陽性反應之高雄市凱旋醫院八十六年一月六日高市凱
    醫檢字第六一七一號、高雄縣衛生局八十六年七月二十二日八六煙檢字第二○六
    四號及高雄市凱旋醫院八十七年四月十日高市凱醫檢字第八二三七號、高雄市政
    府衛生局八十七年五月七日尿液檢驗書附卷可憑，另並有扣案之海洛因三包（驗
    後淨重○．○七公克、○．五二公克、毛重三．一公克）、安非他命一包（驗後
    毛重○．三二公克）及注射針筒三支在卷可稽，是被告甲○○非法施用第一、二
    級毒品之事證，甚為明確。查被告吸用第一、二級毒品之犯行，手法相同，反覆
    為之，所犯又係同一罪名之罪，顯係各基於概括之犯意，應依連續犯之規定各論
    以一罪，被告先後持有海洛因及非法持有安非他命，亦係基於概括之犯意，本應
    以連續持有論，惟其持有後，進而施用及吸用，其持有行為應被施用及吸用行為
    所吸收，故不另論其持有毒品罪。被告所犯上開施用毒品及非法吸用化學合成麻
    醉藥品二罪，犯意各別，行為互異，應分論併罰。
二、按毒品危害防制條例業經總統於八十七年五月二十日公布施行，並自同年五月二
    十二日起生效，該條例將海洛因、安非他命分列為第一、二級毒品。是核被告所
    為係犯毒品危害防制條例第十條第一、二項施用第一級及第二毒品罪。就施用海
    洛因、安非他命行為，以毒品危害防制條例與行為時之肅清煙毒條例、麻醉藥品
    管理條例相比較，以裁判時之新法即毒品危害防制條例對被告較為有利（可經勒
    戒、觀察或戒治後為免刑判決），依刑法第二條第一項前段應適用修正後毒品危
    害防治條例之規定處斷。被告先後多次施用第一級毒品及第二級毒品犯行，手法
    相同，反覆為之，所犯又係同一罪名之罪，顯係各基於概括之犯意，應依連續犯
    之規定各論以一罪，被告先後持有海洛因及非法持有安非他命，亦係基於概括之
    犯意，本應以連續持有論，惟其持有後，進而施用及吸用，其持有行為應被施用
    及吸用行為所吸收，故不另論其持有第一、二級毒品相關犯罪。本件公訴人僅起
    訴被告於八十五年十二月廿四日回溯四十八小時內有施用海洛因、安非他命各一
    次，餘則未起訴，其未起訴部分與起訴並論罪科刑部分有連續犯裁判上一罪關係
    ，仍為起訴效力所及，本院自得一併審究，附此敘明。被告所犯上開二罪，犯意
    各別，行為互異，應分論併罰（惟因均係免刑判決，故無定執行刑必要）。查被
    告施用第一、二級毒品海洛因、安非他命行為，依毒品危害防治條例第三十五條
    第三款規定於修正前繫屬之案件，於修正施行後審判中之案件，由法院依修正後
    規定處理之，而依修正後規定應為不起訴處分者，法院應為免刑判決。本件被告
    經觀察勒戒後認有繼續施用毒品傾向者，由本院裁定令入戒治處所施以強制戒治
    一年，強制戒治滿三月，戒治處所認無繼續戒治之必要，經臺灣屏東戒治所報請
    停止戒治，裁定停止戒治，付保護管束，而於保護管束期間復施用第一級毒品海
    洛因，經撤銷停止戒治，後於八十九年四月一日強制戒治執行完畢，有觀察勒戒
    執行指揮書回證、「有繼續施用毒品傾向」證明書一份、戒治執行指揮書回證、
    臺灣屏東戒治所報請停止戒治報告表、八十七年上訴字第九九○號撤銷停止戒治
    裁定一份、臺灣高等法院高雄分院戒治執行指揮書回證文件附卷可稽，依法應予
    諭知免刑判決。被告前開施用第一、二級毒品犯罪事證既明，原審對被告右揭犯
    行予以論罪科刑，固非無見，惟查，被告施用海洛因、安非他命之犯行，其行為
    後法律有變更，原審法院未及審酌而為新舊法比較適用，自有未合，原審檢察官
    以部分犯行漏未審酌，指摘原決不當即有理由，且原判決又有未及審酌行為後法
    律變更情事之瑕疵，自應由本院撤銷改判，並依法均諭知免刑。扣案之海洛因一
    包（驗後淨重０．五二公克）及安非他命一包（驗後毛重０．三二公克）均係毒
    品，爰依毒品危害防制條例第十八條第一項前段規定併宣告沒收並銷燬之。至鑑
    驗耗用之毒品及安非他命既已滅失，自無庸宣告沒收。
據上論斷，應依刑事訴訟法第三百六十九條第一項前段、第三百六十四條、第二百九
十九條第一項前段，毒品危害防治條例第十條第一、二項、第十八條第一項前段第二
十二條第一、二項、第三十五條第一項第三款、刑法第二條第一項前段、第十一條、
第五十六條，判決如主文。
本案經檢察官林炎昇到庭執行職務。
中    華    民    國     八十九     年       四       月     二十九   日
                              臺灣高等法院高雄分院刑事第八庭
                                  審判長法官  郭雅美
                                        法官  莊飛宗
                                        法官  洪兆隆
右正本證明與原本無異。
施用第一級毒品如不服本判決，應於判決送達後十日內向本院提出上訴狀，其未述
理由者並應於提出上訴狀後十日內向本院補提理由書（應附繕本)。
施用第二級毒品部分不得上訴。
                                      書記官  葉淑華
中    華    民    國     八十九     年       五       月       三     日
附錄本判決論罪之法條：
毒品危害防治條例第十條第一、二項
施用第一級毒品者，處六月以上五年以下有期徒刑。
施用第二級毒品者，處三年以下有期徒刑。
                                   Ｄ


司法院資訊處製作；財團法人民間司法改革基金會備份。
